【裁判字號】    98,易,2100
【裁判日期】    990127
【裁判案由】    傷害
【裁判全文】
臺灣臺中地方法院刑事判決              98年度易字第2100號
公  訴  人  臺灣臺中地方法院檢察署檢察官
被      告  丙○○
選任辯護人  周仲鼎律師
上列被告因傷害案件，經檢察官提起公訴（98年度偵字第7588號
），本院判決如下：
    主    文
丙○○傷害人之身體，處拘役伍拾日，如易科罰金，以新臺幣壹
仟元折算壹日。
    犯 罪 事 實
一、丙○○為臺中市○區○○路二段「不老林園社區」之住戶，
    於民國97年11月22日凌晨2時30分許，酒後坐計程車返回住
    處，於行經設在該路90號1樓之「不老林園社區」管理室時
    ，見保全員乙○○在內執勤，即質問乙○○代社區住戶呼叫
    計程車搭乘有無向司機索取回扣之事，乙○○見丙○○有酒
    意，乃勸說丙○○回家休息，詎丙○○心生不滿，竟基於傷
    害之犯意，徒手毆打乙○○之頭部及胸部，造成乙○○之眼
    鏡損壞（毀損部分未據告訴），並受有頭部挫傷及胸部挫傷
    之傷害。
二、案經乙○○訴由臺中市警察局第二分局報請臺灣臺中地方法
    院檢察署檢察官偵查起訴。
    理    由
一、證據能力方面：
  (一)按被告以外之人於審判外之陳述不得作為證據，刑事訴訟法
    第159 條第1 項定有明文。本件告訴人乙○○在警詢時所為
    之陳述，屬被告以外之人於審判外之陳述，屬於傳聞證據，
    且被告之選任辯護人於本院準備程序中對於上開證人警詢筆
    錄之證據能力，有所爭執（見本院卷第12頁），是依上開規
    定，無證據能力。
  (二)又按被告以外之人於審判外之陳述，雖不符刑事訴訟法第15
    9 條之1 至第159 條之4 規定，而經當事人於審判程序同意
    作為證據，法院審酌該言詞陳述或書面陳述作成時之情況，
    認為適當者，亦得為證據；當事人、代理人或辯護人於法院
    調查證據時，知有該法第159 條第1 項不得為證據之情形，
    而未於言詞辯論終結前聲明異議者，視為有前項之同意，該
    法第15 9條之5 已明揭其旨。除上述告訴人唐雅琪之警詢、
    偵查筆錄無證據能力外，本件所引其餘證據，檢察官、被告
    及辯護人均無異議作為證據，而本院審酌上開陳述作成時之
    情況，並無違法取證之瑕疵，認以之作為證據為適當，揆諸
    上開規定，應認下列各項證據均有證據能力，合先敘明。
二、訊據被告丙○○固坦承於上揭時、地，酒後返家行經管理室
    時，曾質問告訴人乙○○有無向計程車司機索取回扣之事實
    ，惟矢口否認有何傷害犯行，辯稱：當時其僅大聲質問告訴
    人，告訴人生氣而與其發生爭吵，其未毆打告訴人，是告訴
    人打電話報警後，自己將眼鏡踩壞、電風扇摔壞，告訴人指
    述並非實在云云。被告之選任辯護人則為被告辯稱：「不老
    林社區」之管理室設有監視器，倘被告有毆打告訴人，自應
    保存監視器畫面為證，豈有謊稱該管理室未設監視器之理，
    可見告訴人指述不實；況告訴人於本案發生前即有重聽症狀
    ，告訴人之聽力減損非被告所造成等語。經查：
  (一)被告上開傷害犯行，業據證人即告訴人乙○○於偵查中具結
    證述明確（見偵查卷第6 、7 頁），復於本院審理中經具結
    詰問詳證稱：當天凌晨被告坐計程車回來，走到社區大廳時
    ，伊見被告有喝酒的樣子，並聞到被告身上有酒味，被告走
    到管理室櫃檯前就大聲兇伊，伊覺得被告在說酒話，沒有聽
    清楚被告在說什麼，伊就勸被告回家休息，被告不接受勸告
    就突然出拳打伊，打到伊眼鏡和頭部，眼鏡被打破掉後，被
    告又進來櫃檯裡面繼續打伊，並把櫃檯裡面弄得亂七八糟，
    還有用手拉伊領帶，後來被告累了坐在大廳沙發休息，伊趁
    機打電話報警，並通知大樓主任委員酆湘麗、總幹事即伊公
    司主管陳光如等人，警察來處理時，被告站在那裡哭並說他
    不是故意的等語（見本院卷第68至69頁）甚詳，而證人乙○
    ○因此受有頭部挫傷、胸部挫傷等傷害，且於事發後立即報
    警處理乙節，亦有中國醫藥大學附設醫院97年11月22日出具
    之診斷證明書1 紙、該院98年9 月29日院管檔字第09800074
    22號函文及檢送之病歷資料1 份與臺中市警察局第二分局永
    興派出所員警甲○○所製作記載案發現場有損壞的眼鏡在地
    上、電風扇扇葉壞掉等情之職務報告書1 紙表在卷可憑（見
    警卷第11頁、偵查卷第22頁、第48至55頁）。
  (二)又證人陳光如於偵查中具結證稱：當天伊到現場時，已沒有
    打鬥痕跡，乙○○的臉部有紅腫等語（見偵查卷第6 頁）；
    核與經隔離訊問之證人酆湘麗於偵查中具結證稱：案發當天
    凌晨，乙○○按住家對講機跟伊說管理室有事情請伊下樓，
    伊到樓下時，社區監委林月光夫婦、總幹事陳光如及二名員
    警已在現場，後來再請被告妻子下樓。伊到樓下時，乙○○
    表示被告無故打他，並出示被打壞的眼鏡，伊看到乙○○的
    制服上衣被扯開，惟無明顯皮肉外傷，但其臉部呈現驚恐狀
    態，雙手一直發抖，乙○○一直說遭被告打到頭，頭很昏，
    聽不清楚伊等在說什麼，而被告站在大門玻璃旁邊摀著著臉
    一直哭，一直說對不起，並說他不是故意的，還跟伊說對不
    起、麻煩伊等語（見偵查卷第16、17頁），及證人王志明於
    偵查及本院審理中具結證稱：伊獲報到現場處理時，乙○○
    表示遭被告毆打，伊看到乙○○的眼鏡掉在地上，面露驚慌
    ，櫃檯裡面的電風扇也壞掉，乙○○臉上有小小傷痕，不是
    很明顯，伊才在職務報告書上記載無明顯傷勢，當時被告及
    他的妻子均有向乙○○道歉，並說他不是故意，但被告沒有
    承認有毆打乙○○等語（見偵查卷第25頁、本院卷第70至71
    頁），互核相符，足見上開證人之證詞應屬真實，堪以採信
    。則由上開證人證述案發後乙○○之眼鏡損壞、面露驚慌、
    衣服遭扯開、臉上有紅腫、被告曾表示其不是故意及表示歉
    意等情節觀之，顯見證人乙○○前開證稱遭被告突然出手毆
    打，而受有頭部挫傷、胸部挫傷乙節，應屬真實，堪以採信
    。
  (三)至證人乙○○於偵查中證稱：該管理室內未設監器云云，雖
    與證人酆湘麗於偵查中證稱：該管理事設有監視器，且監視
    器畫面可留一星期等語（見偵查卷第16頁），並不相符；然
    查，證人酆湘麗、陳光如及員警王志明等人到場處理時，證
    人乙○○確有臉部紅腫、衣衫不整及眼鏡損壞，且被告亦曾
    表示其非故意，並說對不起等語，已如前述，可見被告確有
    出手毆打證人乙○○，方於事後表示歉意，否則被告理應在
    證人酆湘麗等人面前否認犯行並據理力爭，方符常情。是證
    人乙○○前開證稱管理室未設監視器云云，雖屬不實，然亦
    不得因伊此部分瑕疵之證詞，而遽認乙○○所證遭被告毆打
    而受有頭部及胸部挫傷等情亦屬不實，而據此為被告未出手
    毆打乙○○之有利認定。
  (四)告訴人乙○○雖指稱被告毆打伊之行為，除造成頭部、胸部
    挫傷外，並造成伊耳朵立刻產生耳鳴，聽不到聲音，聽力下
    降等語（見本院卷第70頁），並提出中國醫藥大學附設醫院
    97年12月27日出具之診斷證明書1 紙（見警卷第12頁）為憑
    。然經本院向中國醫藥大學附設醫院函查結果：病患乙○○
    於97年11月22日凌晨4 時8 分至該院急診時，主訴頭部、胸
    部被打，胸部疼痛及耳鳴症狀，學理記載無顯著傷口，給予
    止痛藥並預約耳鼻喉科門診追蹤，經五次門診追蹤，及以腦
    幹誘發電位檢查，病患為輕度聽力受損，其聽力分析為對稱
    性神經聽力障礙，與常見外傷性所致單側傳導性或單側混合
    性聽力障礙不相符合，且病患亦無97年11月22日之前於該院
    之聽力檢查可比較分析，故無法具體證實患者聽力之受損為
    97年11月22日傷害引起等語，有該醫院98年9 月29日院管檔
    字第0980007422號函及檢送之病歷在卷可參（見本院卷第48
    至57頁），已難認被告此次傷害造成告訴人乙○○受有耳鳴
    及疑似聽力下降之傷害。況告訴人乙○○前於96年4 月10
    日、同年月13日即曾因耳疾至林新醫療社團法人林新醫院診
    療，當時告訴人乙○○即主訴聽力障礙約有半年，該醫院以
    腦幹聽性反射閥值檢測，其右耳為45分貝、左耳為55分貝，
    而聽力可能因年齡退化而惡化等語，亦有中央健康保險局中
    區分局檢送之就醫記錄及上開林新醫院98年12月19日林新法
    人醫字第0980000315號函文暨病歷在卷可稽（見本院卷第35
    至36頁、第85至88頁）。則由上述醫院函及病歷可知，告訴
    人乙○○早於96年4 月間接受腦幹聽性反射閥值聽力檢查，
    即發現患有聽障障礙，且其聽障障礙為對稱性神經聽力障礙
    ，與常見外傷性所致單側傳導性或單側混合性聽力障礙不相
    符合，況聽力會因年齡退化而惡化，是以，乙○○之耳鳴、
    疑似聽力下降，應非被告於97年11月22日之毆打所造成，應
    可確認。是被告之選任辯護人為被告辯稱告訴人之耳鳴及聽
    力受損傷害係痼疾，非被告所造成等語，與事實相符，堪以
    採信。
  (五)綜上所述，被告辯稱未毆打告訴人云云，要屬卸責之詞，不
    足採信。本件事證明確，被告上開傷害犯行，堪以認定。
三、核被告丙○○所為，係犯刑法第277條第1項之傷害罪。爰審
    酌被告素行良好，前無犯罪前科紀錄，有臺灣高等法院被告
    前案紀錄表在卷可稽，其與告訴人乙○○間因細故發生爭執
    ，一時氣憤下而為本件傷害犯行，造成告訴人受有頭部及胸
    部挫傷，傷害堪稱輕微，惟被告犯後矢口否認犯行，且於本
    院詢問有無和解意願時，猶陳稱告訴人造成其很大困擾，告
    訴人向其道歉才願和解等語（見本院卷第108、109頁），顯
    見被告並未深切反省，毫無悔改之意，惟本件告訴人因隱瞞
    耳疾痼症，以被告所為造成其聽力減損等由請求被告賠償新
    臺幣60萬元，造成雙方無法彼此信任甚而互相怨懟，致未能
    達成民事和解，並參酌被告之生活狀況、智識程度、學經歷
    、犯罪手段等一切情狀，本院認檢察官求處有期徒刑5 月，
    尚屬過重，爰量處如主文所示之刑，並諭知如主文所示之易
    科罰金之折算標準，以資懲儆。
據上論斷，應依刑事訴訟法第284 條之1 、第299 條第1 項前段
，刑法第277 條第1 項、第41條第1 項前段，刑法施行法第1 條
之1 第1 項、第2 項前段，判決如主文。
本案經檢察官陳信郎到庭執行職務。
中    華    民    國    99    年    1    月    27    日
                 刑事第十五庭  法  官  廖純卿
以上正本證明與原本無異。
如不服本判決應於收受判決後10日內向本院提出上訴書狀，並應
敘述具體理由；其未敘述上訴理由者，應於上訴期間屆滿後20日
內向本院補提理由書（均須按他造當事人之人數附繕本）「切勿
逕送上級法院」
                               書記官  柳寶倫
中    華    民    國    99    年    1    月    27    日
附錄論罪科刑法條
中華民國刑法第277條
（普通傷害罪）
傷害人之身體或健康者，處 3 年以下有期徒刑、拘役或 1 千元
以下罰金。
犯前項之罪因而致人於死者，處無期徒刑或 7 年以上有期徒刑
；致重傷者，處 3 年以上 10 年以下有期徒刑。

司法院資訊處製作；財團法人民間司法改革基金會備份。
